臺灣高等法院臺南分院刑事裁定
110年度抗字第1004號
抗  告  人
即  聲請人  台灣菲凱樂實業有限公司 
代  表  人  楊采浵
上列抗告人因發還扣押物案件，不服臺灣雲林地方法院中華民國
110年10月14日裁定（110年度聲字第684號），提起抗告，本院
裁定如下：
    主  文
原裁定關於駁回台灣菲凱樂實業有限公司聲請發還原裁定附表二
編號5至10物品部分，撤銷，發回臺灣雲林地方法院。
    理  由
一、就抗告人聲請發還原裁定附表二編號5至10物品部分，原裁
    定意旨略以：
　㈠被告銘鱗國際有限公司（下稱銘鱗公司）及公司負責人即被
    告張璨麟、公司副總即被告張珏銘，因未領有衛生福利部醫
    療器材許可證，而製造、分裝醫療口罩，及運送、販賣所製
    造之醫療口罩，被告肯德利公司及公司負責人即被告劉又溍
    、被告劉恩齊則與被告銘鱗公司等人共謀製造、分裝、運送
    及販賣醫療口罩，均涉嫌違反藥事法第84條第1 項、第2 項
    、第87條之罪，經臺灣雲林地方檢察署檢察官偵查後，以11
    0 年度偵字第3353號、第3771號案件提起公訴，並由原審法
    院以110 年度易字第335 號案件審理中，附表二編號5至10
    所示之物，則由檢察官於偵查時扣押在案。
　㈡茲抗告人以附表二編號5至10所示物品為其所有，聲請發還扣
    押物。因扣案如附表二編號5至10所示之物，是否確為抗告
    人所有，仍存爭議，有原審法院110 年9 月30日準備程序所
    製作之勘驗筆錄在卷可參。該物品所有權之歸屬既有未明之
    處，為免暫行發還予抗告人保管後，衍生後續糾紛，故抗告
    人就此部分所為發還扣押物之聲請，即難認有理由，應予駁
    回。
二、抗告意旨略以：
　㈠原裁定附表二編號5所示之小耳掛，依饗食科技公司與被告銘
    鱗公司口罩代工約定，由抗告人提供口罩原料交由被告銘鱗
    公司，由被告銘鱗公司生產剩餘料外箱備註菲凱樂、扣押物
    品目錄表編號5、品名：小耳掛，被告張璨麟於110年9月30
    日原審勘驗現場並未否認。其次，於110年9月30日原審勘驗
    時，被告張璨麟雖稱原裁定附表二編號6、7、8、9、10所示
    扣押物，非抗告人所有，而係康敏公司所有，聲稱係由康敏
    公司向被告銘麟公司購買，但原裁定附表二編號6、7、8、9
    、10所示扣押物並非被告張璨麟所有，顯有誤認之虞，被告
    張璨麟沒有跟抗告人購買紀錄，其說辭不可信。抗告人前已
    提出進貨對話紀錄，付款紀錄，進口報關明細，出貨單等證
    據，佐證原裁定附表二編號6、7、8、9、10所示扣押物為抗
    告人所有，不得僅以被告張璨麟當場空泛聲稱有爭議云云，
    即為非屬抗告人所有。
  ㈡原裁定附表二（本院註：應漏寫編號5至10）所示扣押物為抗
    告人所有，亦無其他資料顯示與被告等人所涉本案犯罪有何
    關連；檢察官並未舉證證明上開扣案物為被告等人供本案犯
    罪所用或犯罪預備之物，或因本案犯罪所生或所得之物，又
    並非違禁物，而非屬得沒收之物，上開扣押物應無繼續留存
    之必要，無須繼續扣押，請求將原裁定附表二編號5至10所
    示之扣案物，發還予抗告人。
三、「扣押物若無留存必要者，不待案件終結，應以法院之裁定
    或檢察官命令發還之」、「扣押物因所有人、持有人或保管
    人之請求，得命其負保管之責，暫行發還」，刑事訴訟法第
    142 條第1 項前段、第2 項分別定有明文。經查：
　㈠原審駁回抗告人聲請返還原裁定附表二編號5至10所示物品，
    無非係以原審法院於110年9月30日準備程序就扣案物進行勘
    驗時，被告張璨麟就原審裁定附表二編號5物品表示「有可
    能是抗告人的，目前無法確定」，就編號6物品表示「是敏
    康生技公司的」，就編號7物品表示「是敏康生技公司的」
    ，就編號8物品表示「是敏康生技公司的」，就編號9物品表
    示「是敏康生技公司的」，就編號10物品表示「是敏康生技
    公司出錢請被告銘麟公司向抗告人購買的」，案外人敏康生
    技公司也到場否認上開物品是抗告人所有（本院依職權調取
    的上開勘驗筆錄電子卷證參照），認為原裁定附表二編號5
    至10所示物品所有權人尚有爭議，而駁回抗告人的發還請求
    。
　㈡然抗告人於原審業已提出抗告人的代理人李松林與被告張璨
    麟的對話紀錄（內包含訂購單、運單等資料），於抗告狀中
    再提出訂購單、應收帳款明細表、對話紀錄、簽收單等證據
    ，說明附表二編號5至10所示物品為抗告人所有，原審裁定
    並未說明抗告人提出的上開證據，何以無法認定抗告人係上
    開物品的所有權人，僅憑被告張璨麟、敏康生技公司到場否
    認，即駁回抗告人的請求，原審此部分說理乃有不足之處。
四、抗告人提起抗告，主張原審裁定有上開瑕疵，為有理由，原
    審裁定此部分即屬無可維持，應由本院撤銷。其次，原審漏
    未說明抗告人此部分爭執事由，本院因而無從審酌原審上開
    裁定結果是否妥適，為了維護抗告人的審級利益，爰發回原
    審法院另為適法之處理。　　　
五、據上論斷，應依刑事訴訟法第413條前段，裁定如主文。
中　　華　　民　　國　　111 　年　　1 　　月　　18　　日
                  刑事第五庭    審判長法　官  蔡廷宜  
                                      法  官  林坤志
　　　　　　　　　　　　　　　　　　　法  官  蔡川富
以上正本證明與原本無異。
如不服本裁定，應於收受本裁定後五日內向本院提出抗告狀。
　　　　　　　　　　　　　　　　　　　書記官  黃心怡
中　　華　　民　　國　　111 　年　　1 　　月　　18　　日